【裁判字號】    92,訴,39
【裁判日期】    920409
【裁判案由】    強盜
【裁判全文】
臺灣臺北地方法院刑事判決                            九十二年度訴字第三九號
    公  訴  人  臺灣臺北地方法院檢察署檢察官
    被      告  丙○○
    指定辯護人  甲○公設辯護人陳德仁
右列被告因強盜案件，經檢察官提起公訴（九十一年度偵字第二一二九一號），甲○
判決如左：
    主  文
丙○○竊盜，因脫免逮捕，而當場施以強暴，未遂，累犯，處有期徒刑貳年捌月。
    事  實
一、丙○○前於民國八十五年八月二十七日因賭博案件經甲○判處有期徒刑四月、緩
    刑三年確定，後經撤銷緩刑，丙○○並於八十七年三月三十一日因賭博案件經甲○判處有期徒刑五月確定，該有期徒刑四月及有期徒刑五月（接續執行）等刑期
    至八十八年十二月三十日縮刑期滿執行完畢，猶不知悔改，復意圖為自己不法之
    所有，於九十一年九月六日凌晨二時許，在臺北市大安區○○○路○段二四九號
    前，先徒手打開丁○○所有車號ＫＲＺ─四六九（起訴書誤載為ＫＲＺ─四九六
    ）號機車座墊，把手伸入機車座墊置物箱內著手竊取財物未遂之際，適丁○○、
    乙○○自位於臺北市大安區○○○路○段二四九號之ＴＵ─ＰＵＢ外出發現，丁○○即上前抓住丙○○之手，質問丙○○為何竊取其財物，遭丙○○掙脫逃跑後
    ，丁○○立即報警，乙○○則隨後追趕，丙○○未脫離乙○○視線之情形下在臺
    北市○○區○○路、復興南路口被乙○○抓住手部，丙○○為脫免逮捕竟將乙○○推倒在地及基於傷害之故意出拳毆打乙○○而當場施以強暴，致乙○○因此受
    有右頸部挫傷三ｘ二公分併擦傷一ｘ○‧一公分之傷害，迨警員前往處理而查獲
    。
二、案經被害人丁○○、乙○○訴由臺北市政府警察局大安分局報請臺灣臺北地方法
    院檢察署檢察官偵查起訴。
    理  由
一、訊據被告丙○○矢口否認有何準強盜及傷害犯行，辯稱當時伊係因騎腳踏車滑倒
    ，手去拉住現場ＫＲＺ─四六九號機車座墊，不小心把該機車座墊給拉起來，座
    墊就彈開，伊未將手伸入座墊內，車主也在旁邊，伊先把腳踏車停好，就跟車主
    說伊是不小心把座墊拉開的，車主就認為伊要偷東西，伊因為曾經打麻將被抓過
    ，想說還被通緝，所以就逃跑，在被人追到時並被此人推倒及壓住，伊用手掙扎
    及反抗，並非有意傷人云云。惟查，右揭犯罪事實，業據現場目擊證人即告訴人
    丁○○警訊時、告訴人乙○○警訊時及甲○審理時指證綦詳，且有告訴人乙○○
    之驗傷診斷書在卷可憑。關於被告是否有打開前開機車座墊且以手伸入機車座墊
    置物箱內欲竊取財物之情，告訴人丁○○於警訊時係證稱「發現丙○○打開我重
    機車的置物箱，並伸手在我置物箱搜括竊取財物」等語及告訴人乙○○於警訊時
    指述「發現丙○○強行打開丁○○所有ＫＲＺ─四六九號座墊置物箱，並已伸手
    在置物箱內搜取財物」、在甲○審理時指證「我跟丁○○看到的時候，被告已經
    把機車座墊打開並且把手伸進座墊內要偷東西」、「被告一隻手已經伸入機車座
    墊內，我們兩人已經走超過丁○○的機車，我們發現有人在丁○○的機車座墊內
    找東西」等語，可認被告前開時地確實有將手伸入車號ＫＲＺ─四六九號機車座
    墊置物箱內著手欲竊取財物；又除非機車發生車禍或重大毀損，否則機車座墊應
    不致經人用手拉到即會彈開，而機車座墊下之置物箱係機車騎士主要放置物品之
    處，座墊即屬置物箱之重要防盜安全設備，若機車座墊有所損壞機車所有人或持
    有者應會特別持付修繕，即機車座墊為機車置物箱之重要防盜安全設備，車主應
    會特別注意不致讓機車座墊損壞容易彈開、使置物箱內物品失去防護之情況發生
    ，則被告所稱伊所騎腳踏車滑倒而拉住前開機車座墊、該座墊就彈開之情，顯與
    常情不符，亦即被告顯然係有意地徒手將前開機車座墊打開後而著手伸入置物箱
    內欲竊取財物；被告對其為何趕緊逃離現場情節，主要辯稱伊曾因打麻將被警察
    抓過，想說還被通緝所以才逃跑等語，查被告已於八十八年十二月三十日因賭博
    罪縮刑期滿執行完畢，有臺灣高等法院被告全國前案紀錄表在卷可稽，亦應為被
    告親身所經歷及明知，是被告已服刑期滿出監，應無再被通緝之顧慮，顯見被告
    係因其竊盜行為被發現才逃離現場。關於被告是否為脫免逮捕而故意傷害告訴人
    乙○○之情，查告訴人乙○○於警訊時指稱「我追到臺北市○○路與復興南路口
    便追上張嫌，我就抓住張嫌的手，張嫌就把我推倒在地並出拳打我，但我仍緊抓
    張嫌的手不放，張嫌並與我在路口拉扯」等語及在甲○審理時指述「我就一個人
    追被告，追到快到仁愛路附近時，我本來已經抓到被告，但是我被被告推倒，我
    還是一直抓著被告的手，那時候警察已經到了，被告在用手推我時有用指甲劃到
    我的脖子」、「因為那時候我抓住他，他也有揮拳用手打我的胸部一拳」、「因
    為我要抓他，我認為他是故意打我的，被告為了要掙脫，不是因為掙脫中揮到我
    的胸部」等語，並參諸告訴人乙○○所提出之卷附驗傷單，可認被告確實為脫免
    告訴人乙○○之逮捕而故意施強暴行為出手傷害乙○○。最後，按刑法第三百二
    十九條準強盜罪所謂當場，固不以實施竊盜者尚未離去現場為限，即已離盜所而
    尚在他人追躡中者，仍不失為當場，如在脫離犯罪場所或追捕者之視線以後，始
    被撞遇，則不得謂為當場，最高法院八十一年度臺上字第二三三八號判決意旨可
    供參酌，而參諸告訴人乙○○於甲○審理時指訴「我們在追逐的過程中一直看著
    被告」、「（問？你當時是何意思在追被告）想要逮捕他，我們已經打電話報警
    ，並且認為被告是偷東西的人」等語，則告訴人乙○○確實係因認被告為竊盜犯
    而加以追逐，雖被告已逃離現場，在未脫離乙○○視線當中乙○○對被告加以逮
    捕後，被告並為脫免逮捕對告訴人乙○○施以強暴行為，是被告均未脫離追躡者
    乙○○之視線，被告所實施之強暴行為應認係當場所為。綜上所述，被告前揭所
    辯，全與常情與事實不符，全然係推卸責任之詞，並不足採。事證明確，被告傷
    害及準強盜之犯行足堪認定，應予依法論處。
二、核被告丙○○所為，係犯刑法第二百七十七條第一項之傷害罪及同法第三百二十
    九條、第三百二十八條第四項之準強盜未遂罪。被告所犯前開二罪，係一行為觸
    犯數罪名，應依刑法第五十五條從一重準強盜未遂罪處斷。被告因實施強盜之強
    暴行為，以至傷人，尚應成立傷害罪，既經告訴人乙○○於警訊時提出告訴，其
    間有想像競合之裁判上一罪關係，雖未經檢察官提起公訴，甲○自得一併予以審
    理，併此敘明。被告所犯竊盜未遂後復當場施以強暴行為，應認係準強盜未遂，
    依刑法第二十六條前段規定減輕其刑。被告前於八十五年八月二十七日因賭博案
    件經甲○判處有期徒刑四月、緩刑三年確定，後經撤銷緩刑，被告並於八十七年
    三月三十一日因賭博案件經甲○判處有期徒刑五月確定，該有期徒刑四月及有期
    徒刑五月（接續執行）等刑期至八十八年十二月三十日縮刑期滿執行完畢之事實
    ，有臺灣高等法院被告全國前案紀錄表在卷可稽，被告五年以內再犯本件有期徒
    刑以上之罪，核屬累犯，應依刑法第四十七條規定加重其刑，並先加後減。爰審
    酌被告之品行、犯罪動機、目的、手段、所生之危害、被害人乙○○所受之傷勢
    、被告犯後否認犯行之態度等一切情狀，量處如主文所示之刑。
據上論斷，應依刑事訴訟法第二百九十九條第一項前段、刑法第三百二十九條、第三
百二十八條第四項、第二百七十七條第一項、第五十五條、第二十六條前段、第四十
七條、罰金罰鍰提高標準條例第一條前段，判決如主文。
本案經檢察官侯少卿到庭執行職務。
中      華      民國      九十二      年      四      月    九    日
                                      臺灣臺北地方法院刑事第七庭
                                          法  官  范智達
右正本證明與原本無異。
如不服本判決，應於判決送達後十日內，向甲○提出上訴狀。
                                          書記官  賴敏慧
中      華      民      國      九十二      年      四      月    十    日
附錄本案論罪科刑法條全文：
刑法第三百二十九條
竊盜或搶奪，因防護贓物、脫免逮捕或湮滅罪證，而當場施以強暴脅迫者，以強盜論
。
刑法第三百二十八條
意圖為自己或第三人不法之所有，以強暴、脅迫、藥劑、催眠術或他法，至使不能抗
拒，而取他人之物或使其交付者，為強盜罪，處五年以上有期徒刑。
以前項方法得財產上不法之利益或使第三人得之者，亦同。
犯強盜罪因而致人於死者，處死刑、無期徒刑或十年以上有期徒刑；致重傷者，處無
期徒刑或七年以上有期徒刑。
第一項及第二項之未遂犯罰之。
預備犯強盜罪者，處一年以下有期徒刑、拘役或三千元以下罰金。


司法院資訊處製作；財團法人民間司法改革基金會備份。
